【裁判字號】    97,訴,351
【裁判日期】    980805
【裁判案由】    違反槍砲彈藥刀械管制條例等
【裁判全文】
臺灣臺東地方法院刑事判決               97年度訴字第351號
公  訴  人  臺灣臺東地方法院檢察署檢察官
被      告  甲○○
指定辯護人  蕭芳芳律師
上列被告因違反槍砲彈藥刀械管制條例等案件，經檢察官提起公
訴（97年度偵字第1083號），本院判決如下：
    主  文
甲○○未經許可，持有可發射金屬具有殺傷力之土造長槍，處有
期徒刑壹年捌月，併科罰金新臺幣伍萬元，罰金如易服勞役，以
新臺幣壹仟元折算壹日；又未具保育類野生動物族群量逾越環境
容許量之條件，獵捕保育類野生動物，處有期徒刑柒月，扣案之
底火壹包、鉛彈包、火藥管拾枝及保育類野生動物山羌貳隻
及環頸雉柒隻（均死體）均沒收之。應執行有期徒刑貳年，併科
罰金新臺幣伍萬元，罰金如易服勞役，以新臺幣壹仟元折算壹日
。扣案之底火壹包、鉛彈包、火藥管拾枝及保育類野生動物
山羌貳隻及環頸雉柒隻（均死體）均沒收。
    犯罪事實
一、甲○○前於民國95年間因違反野生動物保育法案件，經本院
    以95年度東簡字第462號判決判處有期徒刑8月，緩刑 3年確
    定，嗣經撤銷緩刑；復於97年間因違反槍砲彈藥刀械管制條
    例案件，經本院以97年度訴字第139號判決判處有期徒刑2月
    及4月，應執行有期徒刑5月確定（尚不構成累犯）。猶不知
    警惕，其明知未經許可，不得非法持有槍砲彈藥刀械管制條
    例所列管之槍彈，亦明知山羌、環頸雉經行政院農業委員會
    分別列為珍貴稀有野生動物及其他應予保育之野生動物，非
    於族群量逾越環境容許量，不得予以獵捕，竟於97年 5月12
    日至同年月18日間，取用其母黃春梅（係山地原住民）所有
    之可發射金屬具有殺傷力土造長槍1支（槍枝管制編號：000
    0000000號 ），前往臺東縣池上鄉富興村之山區狩獵，接續
    獵捕保育類動物山羌2隻及環頸雉7隻，得手後將之藏收在不
    知情之友人魏坤明位於臺東縣池上鄉萬安村萬安 1之18號住
    處內，嗣經警於97年 5月26日持本院搜索票前往甲○○位於
    臺東縣池上鄉福原村東欣四 4號住處及魏坤明上開住處搜
    索而查獲，並扣得該土造長槍1支、底火1包、火藥管13支、
    鉛彈3包、山羌2隻及環頸雉7隻，始悉上情。
二、案經臺東縣警察局報告臺灣臺東地方法院檢察署檢察官偵查
    起訴。
    理    由
一、按被告以外之人於審判外之陳述，雖不符合同法第159條之1
    至第159條之4之規定，但經當事人於審判程序同意作為證據
    ，法院審酌該言詞陳述或書面陳述作成時之情況，認為適當
    者，亦得為證據。當事人、代理人或辯護人於法院調查證據
    時，知有第159條第1項不得為證據之情形，而未於言詞辯論
    終結前聲明異議者，視為有前項之同意，刑事訴訟法第 159
    條第1項及第159條之 5分別定有明文。查本判決下列所引用
    之各該被告以外之人於審判外之陳述（包含書面陳述），雖
    屬傳聞證據，惟當事人於本院準備程序及審判期日中均表示
    無意見而不予爭執，且迄至言詞辯論終結前亦未再聲明異議
    ，本院審酌上開證據資料製作時之情況，尚無違法不當之瑕
    疵，亦認為以之作為證據應屬適當，依刑事訴訟法第 159條
    之5規定，認上揭證據資料均有證據能力，合先敘明。
二、上開犯罪事實，業據被告甲○○於本院審理時坦承不諱，核
    與證人林永笙於偵查中之證述相符，復有臺東縣警察局槍枝
    初步檢視報告表、內政部原住民自製獵槍執照影本、查獲現
    場照片26幀在卷可稽，並有扣案之土造長槍 1枝（槍枝管制
    編號：000000000號 ）、底火1包、火藥管13枝、鉛彈3包可
    資為憑；而扣案之槍枝1枝（槍枝管制編號：000000000號）
    ，經內政部警政署刑事警察局分別以檢視法、性能檢驗法鑑
    定結果，認槍枝係土造長槍，由具擊發機構之木質槍身及土
    造金屬槍管組合而成，擊發功能正常，可供擊發彈丸使用，
    認具殺傷力；送鑑底火1包，認均係底火片；送鑑鉛彈3包，
    認均係金屬彈丸等情，有該局98年3月3日刑鑑字第09800181
    49號槍彈鑑定書及法務部調查局98年6月5日調科參字第0980
    0306050號鑑定通知書各1份在卷可稽，足徵上開長槍確可發
    射金屬具有殺傷力無訛。另被告所獵殺之動物中確有山羌 2
    隻及環頸雉 7隻，且均經行政院農業委員會分別列為珍貴稀
    有野生動物及其他應予保育之野生動物等情，有臺東縣政府
    農業處自然保育科所出具之野生動物鑑定報告書、臺東縣查
    獲非法獵捕野生動物活動屍體證物領據、臺東縣警察局搜索
    扣押筆錄、扣押物品目錄表及被告所獵捕之野生動物照片等
    件附卷可稽。綜上，被告自白與事實相符，本件事證明確，
    被告犯行堪以認定，應依法論科。
三、按保育類野生動物應予保育，除具有族群量逾越環境容許量
    之條件外，不得獵捕、宰殺之，野生動物保育法第18條第 1
    項第1款、第41條第1項第 1款分別定有明文。查環頸雉及山
    羌業經行政院農業委員會分別列為珍貴稀有野生動物及其他
    應予保育之野生動物已如上述（被告行為後，行政院農業委
    員會雖將山羌自珍貴稀有野生動物修正為其他應予保育之野
    生動物，但仍屬保育類野生動物，且非法律變更，無須比較
    新舊法），而該委員會迄今尚無野生動物保育法第18條第 1
    項第 1款族群量逾越環境容許量之相關公告，此為本院審理
    違反野生動物保育法案件職務上所已知者，故山羌及環頸雉
    之族群量目前並未逾越環境容許量甚明。是核被告持有土造
    長槍之行為，係犯槍砲彈藥刀械管制條例第8條第4項未經許
    可持有可發射金屬具有殺傷力之土造長槍罪；另其未經主管
    機關許可，擅自獵捕業經公告為應予保育之野生動物，且其
    族群未逾越環境容許量之環頸雉、山羌，核其所為，係犯野
    生動物保育法第41條第1項第1款之未具野生動物保育法第18
    條第1項第1款之條件，獵捕保育類動物罪。其於上揭短暫時
    間，獵捕保育類野生動物之犯行，係於密切接近之時、地實
    施，侵害同一之法益，各行為之獨立性極為薄弱，依一般社
    會健全觀念，在時間差距上，難以強行分開，在刑法評價上
    ，以視為數個舉動之接續施行，合為包括之一行為予以評價
    ，較為合理，應屬接續犯，而為包括之一罪（最高法院86年
    臺上字第3295號判例意旨參照）。被告所犯未經許可持有可
    發射金屬具殺傷力之土造長槍罪與野生動物保育法第41條第
    1項第1款之罪，犯意各別、行為互殊，應予分論併罰。
四、按刑之量定，為求個案裁判之妥當性，法律固賦予法院裁量
    餘地，但此項裁量之行使，除應依刑法第57條規定，審酌行
    為人及其行為等一切情狀為整體之評價外，並應顧及比例原
    則，使罪刑均衡，輕重得宜，以契合社會及國民之法律感情
    。又犯罪之情狀顯可憫恕，認科以最低刑度仍嫌過重者，得
    酌量減輕其刑，刑法第59條定有明文。茲查，被告持有上開
    土造長槍，僅係供獵捕之用，並未將之用於不法，而本件查
    獲之時，被告確係使用該槍枝射擊野生動物 9隻，顯見被告
    持有該槍枝之目的為打獵，足徵被告並無持槍傷人或擁槍自
    重之念頭，所為對於他人及國家社會侵害之程度亦非重大；
    再參以被告之母及妻為山地原住民，被告接觸原住民打獵文
    化，且其有正當工作維生，並非遊蕩頑劣之人，另被告家中
    尚有其妻及三名稚子亟待扶養，有被告全戶戶籍資料3紙（
    見本院卷第27至28頁）附卷可佐，復衡諸被告具有山地原住
    民血統，較易因其文化及個人教育而一時失慮，致罹重典等
    情，本院權衡被告持有扣案槍枝之犯罪情節及其所犯罪名之
    法定刑責，堪認情輕法重，在客觀上足以引起一般之同情，
    雖宣告法定最低本刑，猶嫌過重，爰依刑法第59條之規定，
    酌量減輕其刑。
五、爰審酌被告違反禁令持有上開土造長槍，本對於他人生命、
    身體安全仍構成潛在威脅，影響社會治安不小，惟衡酌被告
    並未將之持以從事非法行為，又被告甲○○明知山羌、環頸
    雉分別列為珍貴稀有野生動物及其他應予保育之野生動物，
    不得擅自獵捕、宰殺，所幸數量非鉅，對自然生態影響尚微
    ，且被告犯罪後坦承犯行，態度尚可，暨其犯罪之動機、目
    的、手段、犯罪所生之危害、家庭狀況、智識程度等一切情
    狀，分別量處如主文所示之刑，並就罰金部分，諭知易服勞
    役之折算標準，暨定其應執行之刑。按違禁物固不問屬於犯
    人與否，均應沒收，但該物苟係屬於第三人所有，則其是否
    屬違禁物，即應視該第三人有無違禁情形為斷。故犯人雖係
    違禁持有，而所有之第三人如係經合法允許持有者，仍不在
    應行沒收之列，最高法院 71年台上字第754號著有判例可資
    參照。查扣案之土造長槍1支（槍枝管制編號：000000000號
    ），係黃春梅經內政部發照許可而持有，故此該槍枝本身並
    非違禁物，本案係被告私自持有黃春梅所有之槍枝而觸法，
    雖該槍枝為供犯罪所用之物，惟亦非被告所有，故扣案之槍
    枝不另宣告沒收。另扣案之底火1包、鉛彈3包及火藥管13枝
    及已死亡之山羌2隻及環頸雉7隻，分別屬供本件獵捕行為所
    用之獵具、器具，及查獲之保育類動物，分依野生動物保護
    法第52條第1項後段，及同項前段，均宣告沒收。
據上論斷，應依刑事訴訟法第299條第1項前段，槍砲彈藥刀械管
制條例第8條第4項，野生動物保育法第41條第1項第1款、第52條
第1項，刑法第11條前段、第59條、第42條第3項、第51條第 5款
，判決如主文。
本案經檢察官乙○○到庭執行職務。
中    華    民    國    98    年     8    月     5    日
                  刑事第二庭審判長法  官  李水源
                                  法  官  盧亨龍
                                  法  官  蔡慧雯
以上正本證明與原本無異。
如不服本判決應於收受送達後10日內向本院提出上訴書狀，並應
敘述具體理由；其未敘述上訴理由者，應於上訴期間屆滿後20日
內向本院補提理由書（均須按他造當事人之人數附繕本）。「切
勿逕送上級法院」。
                                  書記官  林慧芬
中    華    民    國    98    年    8     月    18    日
附錄本判決論罪之法律條文：
槍砲彈藥刀械管制條例第8條
未經許可，製造、販賣或運輸鋼筆槍、瓦斯槍、麻醉槍、獵槍、
空氣槍或第4條第1項第1 款所定其他可發射金屬或子彈具有殺傷
力之各式槍砲者，處無期徒刑或5年以上有期徒刑，併科新臺幣1
千萬元以下罰金。
未經許可，轉讓、出租或出借前項所列槍枝者，處5年以上有期
徒刑，併科新臺幣1千萬元以下罰金。
意圖供自己或他人犯罪之用，而犯前二項之罪者，處無期徒刑或
7年以上有期徒刑，併科新臺幣1千萬元以下罰金。
未經許可，持有、寄藏或意圖販賣而陳列第1項所列槍枝者，處3
年以上10年以下有期徒刑，併科新臺幣700萬元以下罰金。
第1項至第3項之未遂犯罰之。
野生動物保育法第41條
有下列情形之一，處6月以上5年以下有期徒刑，得併科新臺幣20
萬元以上100萬元以下罰金：
一、未具第18條第1項第1款之條件，獵捕、宰殺保育類野生動物
    者。
二、違反第18條第1項第2款規定，未經中央主管機關許可，獵捕
    、宰殺保育類野生動物者。
三、違反第19條第1 項規定，使用禁止之方式，獵捕、宰殺保育
    類野生動物者。
於劃定之野生動物保護區內，犯前項之罪者，加重其刑至三分之
一。
第1項之未遂犯罰之。
野生動物保育法第52條
犯第40條、第41條、第42條或第43條第3項之罪，查獲之保育類
野生動物得沒收之；查獲之保育類野生動物產製品及供犯罪所用
之獵具、藥品、器具，沒收之。
違反本法之規定，除前項規定者外，查獲之保育類野生動物與其
產製品及供違規所用之獵具、藥品、器具得沒入之。
前項經沒入之物，必要時，主管機關得公開放生、遣返、典藏或
銷毀之。
其所需費用，得向違規之行為人收取。
海關或其他查緝單位，對於依法沒入或處理之保育類野生動物及
其產製品，得委由主管機關依前項規定處理。


司法院資訊處製作；財團法人民間司法改革基金會備份。
